【裁判字號】    94,上訴,1580
【裁判日期】    950221
【裁判案由】    違反毒品危害防制條例
【裁判全文】
臺灣高等法院高雄分院刑事判決
上  訴  人  臺灣高雄地方法院檢察署檢察官
被      告  甲○○
上列上訴人因被告違反毒品危害防制條例案件，不服臺灣高雄地
方法院94年度訴字第2944號中華民國94年9月30日第一審判決（
起訴案號：臺灣高雄地方法院檢察署94年度毒偵字第4338號），
提起上訴 (移送併辦案號: 台灣高雄地方法院檢察署95年度毒偵
字第74號)， 本院判決如下：
    主  文
原判決撤銷。
甲○○連續施用第一級毒品，處有期徒刑捌月。扣案之第一級毒
品海洛因壹包 (驗後淨重零點零伍公克，另含殘留海洛因無法剝
離之包裝袋壹個），均沒收銷燬之。
    事  實
一、甲○○前因施用毒品案件，經原審法院以93年度毒聲字第13
    7 號裁定觀察、勒戒後，認無繼續施用毒品之傾向，於93年
    2 月16日釋放出監，並經台灣高雄地方法院檢察署以93年毒
    偵字第386 號為不起訴處分確定。詎甲○○仍不知悔改，復
    於觀察勒戒執行完畢釋放後5 年內，基於施用第一級毒品海
    洛因之概括犯意；
    (一)自94年4 月17日某時起至94年4 月25日20時止，連續在高
      雄縣湖內鄉○○路○段290 巷34弄13號住處廁所等處，以
      將海洛因摻入香煙內燃燒吸食方式，連續施用第一級毒品
      海洛因多次。嗣於94年4 月28日11時15分許，為警查獲，
      並扣得其所有之第一級毒品海洛因1 包（驗後淨重0.05公
      克，含殘留海洛因無法剝離之包裝袋1 個)， 並採集其尿
      液送驗後，因呈現嗎啡陽性反應，而知悉上情。
    (二)又於94年11月5 日14時45分回溯24小時內，在高雄縣湖內
      鄉○○路○段290 巷34弄13號住所隱蔽處，以同上方式施
      用第一級毒品海洛因，嗣因犯竊盜罪，經警查獲，於94年
      11月5 日下午，在高雄縣政府警察局湖內分局湖街派出所
      ，經徵得其同意採尿送驗，呈嗎啡陽性反應而查悉上情。
二、案經台南市政府警察局第六分局、高雄縣政府警察局湖內分
    局移送台灣高雄地方法院檢察署檢察官偵查起訴及移送併辦
    。
    理  由
一、訊據被告甲○○直承連續施用第一級毒品海洛因不諱，於警
    詢、檢察官偵查時亦同此供承無異。被告先後二次採取尿液
    送驗，亦呈嗎啡陽反應，有長榮大學94年5 月16日濫用藥物
    尿液確認報告（見偵查卷第14頁）、台灣檢驗科技股份有限
    公司94年11月8 日KH2005B0000000號檢驗報告可按（見台灣
    高雄地方法院檢察署95年度毒偵字第74號偵查卷第11頁）、
    扣案之毒品，亦經法務部調查局鑑定屬第一級毒品海洛因，
    有鑑定通知書可按（見原審卷第12頁）復有毒品海洛因1 包
    ，及殘留海洛因無法剝離之包裝袋1 個扣案可證。按海洛因
    係嗎啡經化學合成之半人工合成品，藥（毒）性倍於嗎啡，
    其經施用進入人體，藉人體解毒系統之代謝作用而分解成藥
    （毒）性較低之嗎啡於24小時內排出體外，故於施用海洛因
    者之尿液中，可檢出嗎啡煙毒反應，且一般施用者，於施用
    72 小 時後，仍可被檢出嗎啡反應，有行政院衛生署藥物食
    品檢驗局81年2 月8 日（81）藥檢壹字第001156號函及憲兵
    司令部80年5 月7 日鑑驗字第1746號函可按。又按被告之自
    白，非出於強暴、脅迫、利誘、詐欺、疲勞訊問、違法羈押
    或其他不當方法，且與事實相符者，得為證據，刑事訴訟法
    第156 條第1 項定有明文。亦即被告之自白係出於自由意思
    ，且與事實相符者，即有證據能力，本件被告迭次自白係出
    於自由意志，自得採為本件判決之基礎。另按鑑定人由審判
    長、受命法官或檢察官就下列之人選任1 人或數人充之：一
    就鑑定事項有特別知識經驗者。二經政府機關委任有鑑定職
    務者；鑑定之經過及其結果，應命鑑定人以言詞或書面報告
    ；法院或檢察官得囑託醫院、學校或其他相當之機關、團體
    為鑑定，或審查他人之鑑定，並準用刑事訴訟法第203 條至
    第206 條之1 規定，刑事訴訟法第198 條、第206 條第1 項
    、第208 條第1 項分別定有明文。且臺灣高雄地方法院檢察
    署已概括選任法務部調查局就案件有關毒品種類鑑定事項之
    鑑定機關，有台灣高等法院檢察署92年10月15日檢文允字第
    09 21001322 號該署函示可稽。依上開說明，卷附法務部調
    查局鑑驗通知書，雖係被告以外之人於審判外之書面陳述，
    然係檢察機關概括委託法務部調查局鑑定後所製作之鑑定報
    告，為刑事訴訟法第159 條第1 項所指例外情形，應有證據
    能力。又刑事訴訟法第159 條之4 規定: 「除前三條之情形
    外，下列文書亦得為證據：一除顯有不可信之情況外，公務
    員職務上製作之紀錄文書、證明文書。二除顯有不可信之情
    況外，從事業務之人於業務上或通常業務過程所須製作之紀
    錄文書、證明文書。三除前二款之情形外，其他於可信之特
    別情況下所製作之文書。」，本件上揭長榮大學濫用藥物尿
    液確認報告、台灣檢驗科技股份有限公司檢驗報告，係從事
    業務之人於業務上或通常業務過程所須製作之文書，經查亦
    無顯不可信之情況，上開文書應具有證據能力。綜合上揭各
    證據資料研析，足認被告之自白連續施用第一毒品，與事實
    相符，應堪採信。
二、犯毒品危害防制條例第10條之罪，經觀察勒戒後，認有繼續
    施用毒品之傾向者，應由檢察官聲請法院裁定令入戒治處所
    施以強制戒治，強制戒治期滿，應由檢察官為不起訴處分。
    經強制戒治執行完畢釋放後，5 年內再犯毒品危害防制條例
    第10條之罪，依92年1 月9 日修正施行之毒品危害防制條例
    第23條第2 項規定意旨，應由檢察官偵查起訴。又被告甲○
    ○前因施用毒品案件，經原審法院以93年度毒聲字第137 號
    裁定觀察、勒戒後，認無繼續施用毒品之傾向，於93年2 月
    16日釋放出監，並經台灣高雄地方法院檢察署以93年毒偵字
    第386 號為不起訴處分確定，有臺灣高等法院被告全國前案
    紀錄表1 紙附卷可查，詎甲○○仍不知悔改，復於觀察勒戒
    執行完畢釋放後5 年內，再犯施用毒品之罪，事證明確，應
    予依法論科。檢察官雖僅就被告如事實欄「(一)」部分之犯罪
    行為起訴，餘者未於起訴書中敘及，但連續犯為裁判上一罪
    ，檢察官就犯罪事實一部起訴，依刑事訴訟法第267 條規定
    ，其效力及於全部，法院自屬有權全部審判。
三、按海洛因係毒品危害防制條例第2 條第2 項第1 款所稱之第
    一級毒品，不得非法持有、施用。核被告所為，係犯毒品危
    害防制條例第10條第1 項之施用第一級毒品罪。其持有第一
    毒品後進而施用，其持有之低度行為，應為施用之高度行為
    所吸收，不另論罪。被告先後多次施用第一級毒品之犯行，
    時間緊接，機會同一，觸犯構成要件相同之罪名，顯係基於
    概括犯意反覆為之，依連續犯之規定，論以一罪，並加重其
    刑。
四、原審為科刑之判決，固非無見，惟(一)原判決對於屬起訴效力
    所及而未於起訴書中敘明之部分，不及審酌，自有未洽。(二)
    被告於原審為緩刑之判決後，另犯連續竊盜罪，經原審法院
    94年度易字第2089號判處有期徒刑8 月，有該判決可按，原
    審不及考量而就本案諭知緩刑，自有可議。檢察官上訴意旨
    指摘諭知緩刑不當，且就另犯施用毒品部分移送併辦，上訴
    為有理由，原判決即屬無可維持，應由本院撤銷改判，爰審
    酌被告施用毒品，乃戕害一己之身體健康，所為尚未害及他
    人，及於犯罪後坦承犯行等一切情狀，量處如主文所示之刑
     (原審審酌之範圍較小，檢察官上訴移送併辦之後，本院審
    酌之範圍較大，自應量處較原審為重之刑），以示懲儆。又
    扣案之第一級毒品海洛因1 包（驗後淨重0.05公克），為毒
    品危害防制條例第2 條第2 項之毒品，另包裝袋1 個，因沾
    有海洛因殘渣，該殘渣已無從與包裝袋剝離，均併應依同條
    例第18條第1 項前段規定，宣告沒收銷燬之。至鑑驗所耗損
    之毒品，既已滅失，自無庸宣告沒收銷燬，附此敘明。
據上論斷，應依刑事訴訟法第369 條第1 項前段、第364 條、第
299 條第1 項前段，毒品危害防制條例第10條第1 項、第18 條
第1 項前段，刑法第11條前段、第56條，判決如主文。
本案經檢察官彭南雄到庭執行職務。
中    華    民    國    95    年    2    月    21    日
                  刑事第二庭    審判長法  官  林正雄
                                      法  官  黃壽燕
                                      法  官  陳啟造
以上正本證明與原本無異。
如不服本判決應於收受本判決後10日內向本院提出上訴書狀，其
未敘述上訴理由者，並得於提起上訴後10日內向本院補提理由書
狀（均須按他造當事人之人數附繕本）「切勿逕送上級法院」。
中    華    民    國    95    年    2    月    22    日
                                      書記官  黃琳群
附錄本案論罪科刑法條：
毒品危害防制條例第10條第1項：
施用第1級毒品者，處6月以上5年以下有期徒刑。


司法院資訊處製作；財團法人民間司法改革基金會備份。
